臺灣苗栗地方法院民事判決　　　　　　　　　　　　　　九十年度訴字第四五五號
　　原　　　告　甲○○
　　被　　　告　乙○○
右當事人間請求清償借款事件，本院判決如左：
    主      文
被告應給付原告新台幣捌拾伍萬貳仟元及自民國九十一年一月二十三日起至清償日止
按週年利率百分之五計算之利息。
訴訟費用由被告負擔。
本判決第一項於原告以新臺幣貳拾捌萬肆仟元供擔保後得假執行；但被告如於假執行
程序實施前，以新臺幣捌拾伍萬貳仟元為原告預供擔保後，得免為假執行。
    事    實
甲、原告方面：
  一、聲明： 除擔保金額外如主文所示。
  二、陳述：被告前於民國八十四年九月十一日以自助餐工商週轉為由向原告借款新
      臺幣（下同）四十九萬八千元，於同年十二月十一日，又以同一理由向原告借
      款九萬九千元，於同年十二月十八日，再以同理由向原告借款二十五萬五千元
      ，合計八十五萬二千元（以下簡稱：系爭借款），詎屆期竟未依約償還，雖經
      原告迭次催討，均不置理，迄今仍未清償。為此，爰訴請被告返還前開借款八
      十五萬二千萬元及自起訴狀繕本送達之翌日起至清償日止，按週年利率百分之
      五計算之利息等語。
  三、證據：提出收據三紙、及發票人為天天自助餐、支票號碼分別為000000
      0號、0000000號、0000000號、0000000號、0000
      000號、0000000號、0000000號之支票暨退票理由單影本共
      計七紙為證。
乙、被告方面：
  一、聲明：原告之訴及假執行聲請均駁回；如為被告不利判決，願供擔保宣告免
      為假執行。
  二、被告則以：伊並未向原告借得該筆款項，原告所提字據三紙，被告均載明為
      「經手人」、「立據人」，而非借款人，該金額係其老闆吳根旺所借等情置
      辯，而求為判決駁回原告之訴。
  三、證據：苗栗縣政府營利事業登記證、經濟部工廠登記證影本各乙份，並聲請
      訊問證人李俊維。
    理      由
一、原告起訴主張被告前於民國八十四年九月十一日以自助餐工商週轉為由向原告借
    款新臺幣（下同）四十九萬八千元，於同年十二月十一日，又以同一理由向原告
    借款九萬九千元，於同年十二月十八日，再以同理由向原告借款二十五萬五千元
    ，合計八十五萬二千元，詎屆期竟未依約償還，雖經原告迭次催討，均不置理，
    迄今仍未清償。為此，爰訴請被告返還前開借款八十五萬二千萬元及自起訴狀繕
    本送達之翌日起至清償日止，按週年利率百分之五計算之利息等語。被告則以伊
    並未向原告借得該筆款項，原告所提字據三紙，被告均載明為「經手人」、「立
    據人」，而非借款人，該金額係其老闆吳根旺所借等情置辯，而求為判決駁回原
    告之訴，並陳明如受不利之判決，願供擔保請免為假執行。
二、按當事人主張有利於己之事實者，就其事實有舉證之責任，民事訴訟法第二百七
    七條亦定有明文。且按金錢借貸固屬要物契約，應由貸與人就交付金錢之事實負
    舉證責任，但若貸與人提出之借用證內，經載明所借款額當日親收足訖無訛者，
    要應解為貸與人就要物性之具備已盡舉證責任，最高法院六十九年台上字第三五
    四六號著有判例。
三、原告主張之事實，業據其提出由被告親簽之收據三紙及均有被告背書之支票影本
    七紙為證，核屬相符，而被告對前揭字據及支票之真正亦不爭執，揆諸首揭說明
    ，貸與人之原告就系爭借款交付被告之事實，業已盡其舉證之責。而被告辯稱上
    開現款係訴外人吳根旺向原告借款，其並未取得系爭借款云云，並未舉證以實其
    說，所稱未受有系爭八十五萬二千元之借款云云，尚無足採，是本件被告既已收
    受如字據所載面額九萬九千元、四十九萬八千元、二十五萬五千元，共計八十五
    萬二千元之現款，系爭借款之八十五萬二千元債權自屬存在。至被告前開所辯情
    節縱若屬實，亦僅係被告與訴外人吳根旺間之糾葛，尚不得執以對抗原告。從而
    ，原告本於借貸之法律關係，請求被告清償借款八十五萬二千元，及自九十一年
    一月二十三日起至清償日止，按週年利率百分之五計算之利息即無不合，應予准
    許。
四、本件原告勝訴部分，兩造均陳明願供擔保，分別聲請宣告假執行或免為假執行，
    本院經審核尚無不合，爰分別酌定相當擔保金額准許之。
五、本件判決之基礎已臻明確，兩造其餘之攻擊防禦方法及舉證，核與判決無影響，
    毋庸一一論列，併此敘明。
六、據上論結，本件原告之訴為有理由，依民事訴訟法第七十八條、第三百九十條第
    二項、第三百九十二條，判決如主文。
中　　　華　　　民　　　國　　九十一　　年　　　三　　　月　　 十二 　　日
                                    臺灣苗栗地方法院民事庭
~B法　　　官　林靜雯
右為正本係照原本作成。
如對本判決上訴，須於判決送達後二十日內向本院提出上訴狀。
~B法院書記官　張茹茵
中　　　華　　　民　　　國　　九十一　　年　　　三　　　月　　 十二 　　日
